【裁判字號】    90,上易,1153
【裁判日期】    901204
【裁判案由】    竊佔
【裁判全文】
臺灣高等法院臺中分院刑事判決                    九十年度上易字第一一五三號
    上  訴  人
    即  被  告  戊○○
右上訴人因竊佔案件，不服臺灣臺中地方法院九十年度易字第八四九號中華民國九十
年四月十三日第一審判決（起訴案號：臺灣臺中地方法院檢察署九十年度偵字第二五
一五號），提起上訴，本院判決如左：
    主      文
原判決撤銷。
戊○○損壞他人之窗戶玻璃、門鎖，累犯，處有期徒刑參月，如易科罰金，以參佰元
折算壹日。
    事      實
一、戊○○曾於民國（下同）八十五年間因違反麻醉藥品管理條例案件，經法院判處
    有期徒刑五月，如易科罰金，以三佰元折算一日確定，並於八十七年六月二十六
    日執行完畢。猶不知悛悔，因其兄丁○○前曾於八十八年十一月五日，承租江宛
    庭所有委由伊父甲○○管理之坐落台中市○○路一八四號六樓之十五房屋，租期
    屆滿後，仍拒搬遷，甲○○乃將門鎖更換加鎖，戊○○於九十年一月十四日晚上
    八時許，攜帶活動扳手（未扣案）前往上揭房屋，撬開該屋浴室鋁門窗外之鐵窗
    ，繼而損壞該鋁門窗之玻璃及門鎖，而後進入該房屋。迨九十年一月二十日下午
    二時許，經甲○○發現，乃報警於上址房屋將之查獲。
二、案經被害人江宛庭委任其父甲○○訴由台中市警察局第一分局報請臺灣臺中地方
    法院檢察署檢察官偵查起訴。
    理      由
一、訊據上訴人即被告戊○○矢口否認前揭犯行，辯稱係渠朋友丙○○損壞玻璃及門
    鎖，渠見有人在該址居住，渠始進入，非渠所毀損等語置辯。惟查被告有前項犯
    行，業據告訴人甲○○指述甚詳，且被告於警訊時亦稱：「我於九十年元月十四
    日二十時許在台中市○區○○路一八四號六樓之十五毀損‧‧‧」「我用活動扳
    手撬開門鎖及窗戶，活動扳手不見了」（見偵查卷第八頁），並有被毀損之窗戶
    玻璃、門鎖之照片在卷可稽（見偵查卷第二四、二七頁），又經本院傳訊被告所
    舉之證人丙○○亦到庭證稱：「（鐵窗）不是我弄壞的，戊○○帶我去時，鐵窗
    就壞了」「窗戶早就被戊○○拿下」（見本院卷第五○頁），被告所辯顯不足採
    ，犯行堪以認定。
二、核被告所為係犯刑法第三百五十四條之毀損罪，公訴意旨認被告犯刑法第三百二
    十一條第一項第二、三款之加重竊盜罪（被告尚無加重竊盜罪之犯行，理由容後
    敘明），適用法條尚有不當，應予變更。被告於八十五年間因違反麻醉藥品管理
    條例案件，經法院判處有期徒刑五月，如易科罰金，以三百元折算一日確定，並
    於八十七年六月二十六日執行完畢，玆於五年內再犯本件有期徒刑之罪，為累犯
    ，應依法加重其刑，原審對被告戊○○論罪科刑，固非無見，惟原審判決論被告
    係犯加重竊佔罪，即有未當，被告上訴意旨仍執前詞否認犯罪，其上訴雖無理由
    ，惟原審判決既有可議，自應由本院將原審判決撤銷改判，爰審酌被告素行、犯
    罪動機、目的、手段、所生之危害及犯罪後之態度等一切情狀，衡情量處有期徒
    刑三月，又被告行為後，刑法第四十一條已於民國九十年一月十日經總統公布修
    正，同年月十二日生效，比較新舊法，以新法對被告有利，本件自有修正後刑法
    第四十一條第一項前段之適用，並諭知易科罰金之折算標準。
三、公訴意旨略以：被告戊○○因其兄丁○○前曾於八十八年十一月五日承租江宛庭
    所有委由伊父甲○○管理之坐落台中市○○路一八四號六樓之十五房屋，租期至
    八十九年五月五日止，戊○○乃得以居住使用該房屋，然其後因丁○○並未依約
    按期繳納租金，且於租期屆至後，仍未依與甲○○所約定之如期於八十九年十月
    二十日前繳清租金，甲○○乃於同年十一月二十八日要求戊○○遷離上開房屋。
    詎戊○○搬離該屋後，因無處可供居住，竟意圖為自己不法之利益，於九十年一
    月十四日晚上八時許，攜帶客觀上對於人之身體、生命具有危險性之活動扳手（
    未扣案）前往江宛庭所有上揭無人居住之房屋，撬開該屋浴室鋁門窗外之鐵窗，
    繼而破壞該鋁門窗之玻璃，而後踰越該窗戶，毀越該房屋窗門安全之設備而擅行
    侵入該屋居住，竊佔江宛庭所有前開不動產。迨九十年一月二十日下午二時許，
    經甲○○發現戊○○上述竊佔情事，乃報警於上址房屋將之查獲。案經被害人江
    宛庭委任其父甲○○告訴，因認被告犯刑法第三百二十一條第一項第二款、第三
    款之罪嫌。訊據戊○○對於在前揭時間進入該房屋居住之事實，固不否認，惟以
    該房屋係渠兄丁○○所承租，渠兄弟並未搬出，仍繼續承租該房屋等語置辯，經
    查該屋之承租人丁○○亦到庭證述：「（你有無因未繳租金而提早搬遷之事？）
    答：沒有，我是有欠他租金二個月，我沒有搬走，我是有跟他協調要處理，我只
    欠他二萬元，有先給他五千元，我沒有同意搬遷，他就將門鎖換過，不讓我搬東
    西」「我租的房子，是戊○○在居住」等語（見本院卷第八○、八一頁），本件
    租賃尚有糾紛，被告與其兄丁○○雖有積欠租金屬實，然被告認租約仍繼續有效
    ，因此被告進入承租之房屋，核與刑法竊佔罪之要件不合，原審未加詳查，而論
    被告有竊佔之罪責，即有未當，被告上訴指摘此部份判決不當，其上訴為有理由
    ，應將原審判決撤銷，惟公訴意旨認此部分與科刑部分有裁判上一罪之關係，故
    不另為無罪之諭知，併予敘明。另公訴人雖於起訴書記載不能再論以刑法第三百
    五十四條之毀損罪，惟其係認毀壞門扇為竊盜罪之加重條件而已，但仍於犯罪事
    實欄記載被告打破窗戶玻璃並弄壞門鎖，顯已就毀損之犯行起訴，本院自得就此
    部分審究。
四、據上論斷，應依刑事訴訟法第三百六十九條第一項前段、第三百六十四條、第二
    百九十九條第一項前段、第三百條，刑法第二條第一項前段、第三百五十四條、
    第四十七條、修正後刑法第四十一條第一項前段，罰金罰鍰提高標準條例第一條
    前段、第二條，判決如主文。
本案經檢察官乙○○到庭執行職務。
中      華      民      國    九十    年    十二    月          四      日
                              臺灣高等法院臺中分院刑事第三庭
                                    審判長法  官  陳  朱  貴
                                          法  官  廖  柏  基
                                          法  官  劉  連  星
右正本證明與原本無異。
不得上訴。
                                          書記官  李  妍  嬅
中       華       民       國   九  十    年    十二     月      五     日
附錄本案論罪法條全文：
刑法第三百五十四條
毀棄、損壞前二條以外之他人之物或令致不堪用，足以生損害於公眾或他
            人者，處二年以下有期徒刑、拘役或五百元以下罰金。
                                                                        Ｋ


司法院資訊處製作；財團法人民間司法改革基金會備份。
